臺灣臺北地方法院刑事判決　　　　　　　　　　　　　九十年度易字第一六八五號
　　公　訴　人　臺灣臺北地方法院檢察署檢察官
　　被　　　告　乙○○
　　選任辯護人　林文淵律師
右列被告因妨害公務案件，經檢察官聲請簡易判決處刑（九十年度偵字第五○五八號
），本院簡易庭認應適用通常程序，移由本院審理，本院判決如左：
    主  文
乙○○對於公務員依法執行職務時，施強暴，處有期徒刑貳月，如易科罰金，以佰
元折算壹日，並於刑之執行完畢或赦免後，令入相當處所，施以監護貳年。
    事  實
一、乙○○自國中時起開始逐漸出現精神病症狀，先後至國立臺灣大學醫學院附設醫
    院及三軍總醫院就診，經診斷為「妄想症」、「精神分裂症」及「情感性精神分
    裂症」，近一年間未規則接受抗精神病藥物治療，仍呈現聽幻覺與妄想及情緒不
    穩定等症狀，而於九十年二月十八日二十一時許，在「精神病症狀」及「現實情
    境因素」共同影響，處於精神耗弱狀態下，在台北市○○區○○路一號即考試院
    銓敘部，因懷疑考試院之駐衛警甲○○阻礙其應徵考試院駐衛警工作，持隨地撿
    拾之鐵棍一支闖入考試院銓敘部，施強暴於當時正依法執行考試院銓敘部大門警
    衛勤務（勤務時間自該日十七時至二十四時）之甲○○，致甲○○受有左臉外傷
    、左耳後挫傷之傷害（傷害部分據撤回告訴後業經檢察官不另為不起訴處分）。
二、案經甲○○訴由台北市政府警察局文山第一分局報請臺灣臺北地方法院檢察署檢
    察官偵查聲請簡易判決處刑，本院簡易庭移由本院改依通常程序審理。
    理  由
一、訊據被告乙○○對於右揭犯罪事實坦承不諱，核與證人即被害人甲○○於檢警偵
    訊及本院簡易庭調查（見偵卷第八頁至第九頁、第三十四頁及本院簡易庭九十年
    十月九日筆錄第四頁至第六頁）及目擊證人黃雨婕於警詢（見偵卷第十頁至第十
    一頁）時證述之情節相符，並有考試院駐衛警察隊八十九年二月份勤務表、台北
    市立萬芳醫院甲種診斷證明書及照片五張（見偵卷第十九頁、第十六頁及第十七
    頁至第十八頁）附卷可稽，復有非被告所有之鐵條一支（見偵卷第三十頁）扣案
    可佐，足徵被告任意性自白與事實相符。本件事證明確，被告犯行堪以認定。
二、核被告所為，係犯刑法第一百三十五條第一項之妨害公務罪。查被告自國中時起
    開始逐漸出現精神病症狀，曾經國立臺灣大學醫學院附設醫院診斷為「妄想症」
    ，三軍總醫院診斷為「精神分裂症」、「情感性精神分裂症」，迨八十七年出院
    後未服藥，持續有怪異妄想與行為，近一年間未規則接受抗精神病藥物治療，仍
    呈現聽幻覺與妄想及情緒不穩定等症狀，本次行為係在「精神病症狀」（以被害
    、被針對為核心內容之妄想及命令式內容之幻聽）及「現實情境因素」（人際衝
    突）共同影響下出現，即行為由精神病性衝動而發生，但並未完全由妄想或幻聽
    內容之控制而發生，業經台北市立療養院鑑定被告行為時之精神狀態無訛，有台
    北市立療養院九十一年五月二十七日北市療成字第○九一三○四二六一○○號函
    附精神鑑定報告書及三軍總醫院九十年十二月十日善利字第九○一七三一五號函
    附被告門診及住院病歷影本附卷可證（均見本院卷），足認被告犯行當時，對外
    界事物之認知及自我判斷、決定能力，較普通人之平均程度為顯著減低，其精神
    狀態已達到精神耗弱之程度，此與前開台北市立療養院函送本院之精神鑑定報告
    書所認結論相同，應依刑法第十九條第二項規定減輕其刑。爰審酌被告之素行、
    犯罪之動機、目的、手段、犯罪所生之危害及其犯罪後之態度等一切情狀，量處
    如主文所示之刑，並諭知易科罰金之折算標準。又被告自國中時起即出現精神病
    症狀，經國立臺灣大學醫學院附設醫院、三軍總醫院先後診斷為「妄想症」、「
    精神分裂症」，八十五年九月間出現情緒高、性慾強、亂花錢、熱心助人等躁症
    症狀，八十六年二月間出現情緒低落、失眠、食慾差、體重減輕、缺乏興趣、自
    殺意念等鬱症症狀，八十七年再至三軍總醫院住院治療，經診斷為「情感性精神
    分裂症」，出院後未服藥，持續有怪異妄想與行為，近一年間未規則接受抗精神
    病藥物治療，仍呈現聽幻覺與妄想及情緒不穩定等症狀，為前開台北市立療養院
    函送本院之精神鑑定報告書所是認，足見其病情時好時壞，並未有效控制，且被
    告於本院審理時，仍堅信其行為係心神喪失所致，並供稱家裡僅有父母，就醫係
    其自行前往醫院看病，而所犯本案又係具有攻擊性之犯罪，是期被告之精神病症
    能有效控制，並避免被告因精神疾病，對其個人及社會再度造成危險或傷害，本
    院因認有令其入相當處所，以追蹤治療控制其病情，減低其再犯之必要，爰併依
    刑法第八十七條第二項規定，於其刑之執行完畢或赦免後，令入相當處所，施以
    監護之保安處分二年。另扣案之鐵條一支，並非被告所有，業據被告於本院審理
    時供明在卷，爰不依法宣告沒收，附此敘明。
據上論斷，應依刑事訴訟法第四百五十二條、第二百九十九條第一項前段，刑法第一
百三十五條第一項、第十九條第二項、第四十一條第一項前段、第八十七條第二項、
第三項，罰金罰鍰提高標準條例第一條前段、第二條，判決如主文。
本案經檢察官劉承武到庭執行職務
中      華      民      國    九十一    年      八      月     十五     日
                                      臺灣臺北地方法院刑事第三庭
              法  官  劉  台  安
右正本證明與原本無異。
如不服本判決，應於判決送達後十日內，向本院提出上訴狀。
                                          書記官  張  汝  琪
中      華      民      國    九十一    年      八      月     二十     日
附錄本案論罪科刑法條全文
刑法第一百三十五條
對於公務員依法執行職務時，施強暴脅迫者，處三年以下有期徒刑、拘役或三百元以
下罰金。
意圖使公務員執行一定之職務或妨害其依法執行一定之職務或使公務員辭職，而施強
暴脅迫者，亦同。
犯前二項之罪，因而致公務員於死者，處無期徒刑或七年以上有期徒刑。致重傷者，
處三年以上十年以下有期徒刑。
